臺灣臺南地方法院刑事判決　　　　　　　　　　　　　九十一年度交易字第二二號
　　公　訴　人　臺灣臺南地方法院檢察署檢察官
　　被　　　告　乙○○
右列被告因公共危險等案件，經檢察官提起公訴（九十年度偵字第一三四三五號），
本院判決如左：
    主  文
乙○○服用酒類，不能安全駕駛動力交通工具而駕駛，處拘役伍拾日，如易科罰金，
以參佰元折算壹日；又因過失傷害人，處拘役柒拾日，如易科罰金，以參佰元折算壹
日。應執行拘役壹佰壹拾日，如易科罰金，以參佰元折算壹日。
    事  實
一、乙○○於民國九十年九月十二日下午六時許，在高雄縣茄萣鄉友人住處，飲用啤
    酒後，業已達於不能安全駕駛動力交通工具之程度，竟仍自該處駕駛車牌號碼Ｈ
    Ｍ九－一五九號重型機車，返回其位於台南市○○路之住處。嗣後其再度自家中
    騎該機車出門，而於同日下午八時許，其正沿台南市○○路，由南往北方向行經
    該路與灣裡路六十一巷口前時，本應注意飲用酒類後，吐氣所含酒精濃度超過每
    公升０‧二五毫克以上者，將為酒力所困，辨識力、注意力、反應力均不如常，
    依規定不得駕車，且應注意汽車超車時，應於前車左側保持半公尺以上之間隔超
    過，行至安全距離後，再駛入原行路線，又依當時天候晴朗、夜間有照明、路面
    乾燥無缺陷、道路上未有任何障礙物、視距復屬良好等情形以觀，客觀上亦無不
    能注意之情事，其竟仍酒後駕車，且疏於與前車保持半公尺以上之間隔，即貿然
    超車，以致其所穿之衣服，不慎勾到同向在前，由甲○○所駕駛之車牌號碼ＯＩ
    Ｘ—一一六號重型機車之左後視鏡，造成甲○○行車不穩而人、車倒地，並因之
    受有第三腰椎（起訴書誤載為第二腰椎）壓迫性骨折等傷害。後經警據報前往處
    理，並於同日下午九時二十九分，在台南市立醫院測得乙○○之吐氣酒精濃度仍
    高達每公升０‧二九毫克，而查獲上情。
二、案經甲○○訴由台南市警察局第六分局報告臺灣臺南地方法院檢察署檢察官偵查
    起訴。
    理  由
一、右述犯罪事實，業據被告乙○○於警訊時及偵審中坦白承認，核與告訴人甲○○
    於警訊時及偵審中所指訴之情節相符，且有道路交通事故調查報告表一紙、現場
    照片十六張及吐氣酒精濃度測試表、刑法第一百八十五條之三案件測試觀察紀錄
    表各一份附卷可參。又告訴人因本件車禍，而受有如事實欄所載之傷害，則有台
    南市立醫院九十年九月十九日醫字第００七七九六號診斷證明書一紙在卷足憑。
    另被告之上述駕駛行為，與告訴人所受之傷害結果間，具有相當因果關係，復屬
    顯然。
二、按汽車超車時，應於前車左側保持半公尺以上之間隔超過，行至安全距離後，再
    駛入原行路線；又飲用酒類後，其吐氣所含之酒精濃度超過每公升０．二五毫克
    以上者，不得駕車，道路交通安全規則第一百零一條第五款、第一百十四條第二
    款分別定有明文。經查，本件被告乙○○駕車於道路上行駛，自應注意上述道路
    交通安全規則，而案發當時天候晴朗、夜間有照明、路面乾燥無缺陷、道路上未
    有任何障礙物、視距復屬良好等情，則有前述道路交通事故調查報告表載明可考
    ，據此判斷，客觀上亦無不能注意之情事，其竟仍酒後駕車，且疏未與前車保持
    半公尺以上之安全間隔，即貿然超車，以致其所穿之衣服，不慎勾到同向在前，
    由告訴人甲○○所騎機車之左後視鏡，造成告訴人行車不穩而倒地受傷，故被告
    之駕駛行為，自有過失。
三、次按，酒精使用後對人體之影響，除造成自主神經系統亢奮，與認知功能之暫時
    性缺損外，與駕駛能力有關者，為對於移動景物的追蹤能力、經強光照射後恢復
    視力，及監視四周的注意力等，而此三種能力在夜間駕車尤其重要，許多人飲酒
    後因沒有可自覺的生理反應，以致腦部功能已缺損而仍不自知照常開車，此乃許
    多酒後駕車造成意外事故之主因之一（台北醫學院附設醫院精神科蔡尚穎主任論
    文「酒精對人體生理與行為之影響」參照），亦為刑法修正增訂第一百八十五條
    之三之立法理由。次按，許多研究指出呼氣酒精濃度達每公升０．二五毫克以上
    或血液中酒精濃度達０．０五﹪（五０ mg/dl）以上，將使其複雜技巧障礙、駕
    駛能力變壞肇事率比未飲酒時高二倍（參見司法院第四十五、第四十六期司法業
    務研究會研究專輯刑事法律專題研究（十七）第三０七頁，中央警察大學交通學
    系暨交通管理研究所蔡中志——對飲酒不能安全駕駛之執法研究）。再者，道路
    交通安全規則第一百十四條第二款規定，汽車駕駛人飲酒後吐氣所含酒精成份（
    即濃度）超過每公升０．二五毫克以上者，不得駕車，即是基於酒精對人體中樞
    神經系統有麻醉作用，為維護安全駕駛，而為之禁止規定。另刑法第一百八十五
    條之三所稱服用酒類或其他相類之物，不能安全駕駛動力交通工具之公共危險條
    款，則屬抽像危險犯之規定，此種抽象危險犯係伴隨飲酒過量駕車之行為而當然
    成立。換言之，只需客觀上有此種行為出現，危險即視為存在，是否果真肇事，
    並不影響公共危險罪責之成立，然如確實因之駕車肇事，其刑責之明顯性，自更
    不待言。又參考德國、美國之認定標準，對於酒精濃度呼氣已達每公升０．五五
    毫克或血液濃度達０．一一％以上，肇事率為一般正常人之十倍，認為已達「不
    能安全駕駛」之標準；至於上揭數值以下之行為，如輔以其他客觀事實得作為「
    不能安全駕駛」之判斷，亦認為應依刑法第一百八十五條之三之規定移送法辦處
    以刑罰，此有法務部八十八年五月十八日法八八檢字第００一六六九號函可資參
    照。
四、本件被告乙○○於上述時、地，酒後駕車肇事之事實，除據其供認無誤外，另被
    告駕車肇事後，經警測得之吐氣酒精濃度為每公升０．二九毫克，亦有上開吐氣
    酒精濃度測試報告表一紙在卷可按，該數值雖尚未達法務部所定之每公升０．五
    五毫克之標準，惟已超過每公升０．二五毫克以上，依前開說明可知，被告業有
    複雜技巧障礙，且駕駛能力變壞之情形，而依右述道路交通安全規則之規定本不
    得駕車，被告竟無視上開規定，猶駕車外出，嗣後並因未與前車保持半公尺以上
    之距離，即貿然超車等疏失，致與他車發生車禍，足證被告當時之注意力已無法
    集中，飲酒後確已影響其判斷力及肢體協調能力，故被告駕車當時業已不能安全
    駕駛之程度甚明。況被告係於同日下午九時二十九分，始經警為吐氣酒精濃度之
    測試，有右開吐氣酒精濃度測試報告表載明可考，此際距被告飲酒後駕車當時之
    同日下午六時許，已有三個半小時之久，此就醫學研究，血液酒精濃度為呼氣酒
    精濃度之二千一百倍至二千三百倍，而人體血液酒精濃度之消減速率，為每小時
    減少每百公升十五至二十毫克等結果推斷，顯見被告飲酒後駕車當時之吐氣酒精
    濃度，應遠高於該檢測所得之數值。此外，被告後來更因不能安全駕駛之行為，
    而肇事致告訴人受傷，此益證被告飲酒後駕駛機車時，確已處於不能安全駕駛之
    狀態。從而，本件事證已甚明確，被告酒後駕車之公共危險及過失傷害等犯行，
    均堪認定。
五、末按，行為後法律有變更者，適用裁判時之法律，但裁判前之法律有利於行為人
    者，適用最有利於行為人之法律，刑法第二條第一項定有明文。本件被告乙○○
    係現役軍人，有被告之中華民國軍人身分證影本一份存卷可憑，而其於九十年九
    月十二日，有酒後不能安全駕駛動力交通工具而駕駛之行為時，雖具有現役軍人
    之身分，但依當時陸海空軍刑法之規定，對於該行為並未定有處罰之明文，原即
    應依刑法第一百八十五條之三之酒後駕車之公共危險罪，對其前述行為論罪科刑
    ，然陸海空軍刑法嗣由立法院修正通過後，業經總統於九十年九月二十八日公布
    ，並自同年十月二日起施行，其中第五十四條第一項並規定：服用毒品、麻醉藥
    品、酒類或其他相類之物，不能安全駕駛動力交通工具而駕駛者，處一年以下有
    期徒刑、拘役或新臺幣十萬元以下罰金，而將服用酒類致無法安全駕駛動力交通
    工具之行為，亦納入陸海空軍刑法處罰之範圍，但因刑法第一百八十五條之三之
    法定刑度，為處一年以下有期徒刑、拘役或三萬元以下罰金，其法定刑度較前述
    修正後之陸海空軍刑法第五十四條第一項之酒醉駕車罪為輕，依前揭刑法第二條
    第一項但書之規定，本件被告酒後駕車之公共危險行為，仍應依刑法第一百八十
    五條之三規定處罰。
六、綜上所述，被告乙○○前開所為，經核應係犯刑法第一百八十五條之三之重大違
    背安全駕駛罪及同法第二百八十四條第一項前段之過失傷害罪。又被告所犯之過
    失傷害罪，係酒後駕車致人受傷，乃屬酒醉駕車，因而致人受傷，依法並應負刑
    事責任，故需依道路交通管理處罰條例第八十六條第一項，加重其刑，公訴意旨
    漏未斟酌此點，容有未洽。至被告所犯上開二罪間，犯罪構成要件不同，行為亦
    有差異，應予分別論處，併合處罰。本院審酌被告犯罪之動機、目的，其生活狀
    況、品行、智識程度，本件犯罪所生之損害，及其酒後駕駛機車在道路上行駛，
    且肇事而致告訴人甲○○受傷，其行為對於道路交通往來安全之危害甚大，而其
    對於本件車禍發生之過失程度，經核亦非輕微，且告訴人因之所受之傷害，復屬
    嚴重，另被告犯罪後，雖仍未與告訴人就民事賠償事宜達成和解，但被告就其所
    為，業已坦白承認，其犯後態度尚非惡劣等一切情狀，分別量處如主文所示之刑
    ，並各諭知易科罰金之折算標準，且定其應執行刑及易科罰金之折算標準。
據上論斷，應依刑事訴訟法第二百九十九條第一項前段，刑法第二條第一項但書、第
一百八十五條之三、第二百八十四條第一項前段、第五十一條第六款、第四十一條第
一項前段，道路交通管理處罰條例第八十六條第一項，罰金罰鍰提高標準條例第一條
前段、第二條，判決如主文。
中      華      民      國      九十一      年     三      月   二十二  日
                                 臺灣臺南地方法院交通法庭
                 法  官    陳  志  成
右正本證明與原本無異。
如不服本判決，應於判決送達後十日內向本院提出上訴狀( 應附繕本 )。
                                       書記官  彭  建  山
中      華      民     國       九十一      年     三      月   二十五  日
附錄本案論罪科刑法條全文：
刑法第二百八十四條（過失傷害罪）
因過失傷害人者，處六月以下有期徒刑、拘役或五百元以下罰金，致重傷者，處一年
以下有期徒刑、拘役或五百元以下罰金。
刑法第一百八十五條之三
服用毒品、麻醉藥品、酒類或其他相類之物，不能安全駕駛動力交通工具而駕駛者，
處一年以下有期徒刑、拘役或三萬元以下罰金。
